【裁判字號】    95,台上,229
【裁判日期】    950112
【裁判案由】    強盜
【裁判全文】
最高法院刑事判決              九十五年度台上字第二二九號
    上  訴  人  甲○○
                        31巷25號（另案在台灣桃園監獄執行
                        ）
    選任辯護人  呂翊丞律師
    上  訴  人  乙○○
                        160.
                        鄰39號（另案在台灣桃園監獄執行）
上列上訴人等因強盜案件，不服台灣高等法院中華民國九十四年
十月十四日第二審判決（九十四年度上訴字第二三二八號，起訴
案號：台灣桃園地方法院檢察署九十三年度偵字第一六四六二號
），提起上訴，本院判決如下：
    主  文
上訴駁回。
    理  由
按刑事訴訟法第三百七十七條規定，上訴於第三審法院，非以判
決違背法令為理由，不得為之。是提起第三審上訴，應以原判決
違背法令為理由，係屬法定要件。如果上訴理由書狀並未依據卷
內訴訟資料，具體指摘原判決不適用何種法則或如何適用不當，
或所指摘原判決違法情事，顯與法律規定得為第三審上訴理由之
違法情形，不相適合時，均應認其上訴為違背法律上之程式，予
以駁回。本件上訴人甲○○上訴意旨略稱：(一)、原判決附表一部
分，依被害商家「大富翁便利超商」提供之現場監視錄影帶所翻
拍之照片以觀，未見甲○○有攜持任何器械之影像，甲○○在警
詢時亦稱未使用刀械；證人即被害人鄭富田固供稱：「他有帶一
個包包，他還把手伸進去包包裡，還把包包晃了一下，我是心裡
想包包裡面可能有什麼東西，我也不敢反抗」，當屬臆測之詞，
原判決竟依該證人個人推測之詞，遽行認定甲○○有攜帶刀械之
強盜加重條件，未再詳加調查，顯有應於審判期日調查之證據而
未予調查之違誤。(二)、原判決附表二部分，據被害商家「福爾摩
沙便利超商」提供之現場監視錄影帶所翻製之照片以觀，亦未有
甲○○持用任何器械情形，甲○○在檢察官偵查中固稱當時係由
「乙○○拿刀」；乙○○則稱：「我拿刀子那件……我叫店員到
旁邊，我將刀子藏起來，店員沒有見到刀子」；原審則採取證人
即被害店員蔡欣樺所供：「（問：當時嫌犯甲○○、乙○○二人
強盜財物時，有無攜帶兇器？）有。因為甲○○欲搜抽屜內財物
時，王嫌叫吳嫌從背包內取出細長尖刀（約五十公分長）撬開抽
屜鎖」等語，作為認定王、吳二人有強盜之加重條件情形，然則
蔡欣樺上揭供詞，係於警詢時所為，屬於審判外之陳述，不具證
據能力，原審未予傳喚調查，又不於判決內說明其理由，卻逕予
採用，同有證據調查未盡之違誤，並有理由未備及採證違背證據
法則之違失。(三)、原判決附表五部分，原審係援引證人雷芸燁之
供述作為認定甲○○犯罪之依據，然雷芸燁所謂：「一個比較胖
之人架住我，以左手勾住我的脖子，該人右手有拿出東西，我沒
看清楚該東西……直覺應該是刀子」，無非臆測之詞，顯見原審
採證違背刑事訴訟法第一百六十條規定，而有判決不適用證據法
則之違法。上訴人乙○○上訴意旨略以：(一)、原審未依檢察官之
聲請，傳喚鄭富田、蔡欣樺、雷芸燁、劉柏慶及何雅琪到庭具結
作證，並行交互詰問，復未勘驗相關之現場監視錄影帶內容，遽
行判決，顯有證據調查未盡之違法。(二)、原審審判期日，未指定
公設辯護人為乙○○辯護，亦未予乙○○最後陳述之機會，審判
筆錄並未記載公設辯護人之辯護要旨，又無辯護意旨狀之提出，
均於乙○○之訴訟防禦權生有影響，所踐行之訴訟程序於法不合
。(三)、原判決採擷賴當異、黃憶紋、李靜樺之傳聞或推測之詞，
作為認定乙○○犯罪之證據，應有採證違背證據法則之違誤。(四)
、蔡欣樺指證：「歹徒為一名體型較胖，臉上有痘痘，有戴全罩
式黑色安全帽」者，並指認即係乙○○。然則既戴全罩式安全帽
，如何看清臉部特徵？原審竟予採信，實違經驗法則。(五)、被害
店員固稱遭侵害之際，心中畏懼，不敢抵抗等語，無非其等主觀
上之感受，原判決未就如何認定其等在客觀上已達不能抗拒程度
，說明其理由，復未明確記載其認定乙○○等行強盜之際，如何
有攜帶兇器之理由，均有判決理由未備之違失各云云。惟查：(一)
、證據之取捨及事實之認定，係屬事實審法院自由判斷之職權，
此項自由判斷職權之行使，倘不違背經驗法則與論理法則，即不
能任憑己意指摘為違法，而資為上訴第三審之適法理由。本件原
判決係依憑甲○○、乙○○分別迭於警詢、偵查及歷審中均坦承
不諱之自白，共犯馮聖明之供證，被害店員何雅琪、劉素朱、鄭
富田、蔡欣樺、雷芸燁、劉柏慶之指證，及現場監視錄影攝得之
照片、上訴人二人用以強盜之安全帽、尖刀及機車照片暨該帽、
刀實物等證據資料，復以上訴人二人均係利用各被害商店內深夜
僅有一人在場之際，攜刀入內搜刮財物，因店員處於孤立無援狀
態，甲○○既持刀、乙○○則身體強壯，其中更有以勾架店員頸
部之身體重要部位方式為之，於此客觀情境下，被害人驚慌失措
、極其恐懼，難有抵禦能力，陷於無法抗拒程度，要屬無疑，乃
認定上訴人二人均有原判決事實欄及其附表所載之犯行，因而維
持第一審均論處其二人共同連續意圖為自己不法之所有，攜帶兇
器，以強暴至使不能抗拒而取他人之物罪刑之判決，駁回其二人
之第二審上訴。所為之事實認定及得心證理由，俱有卷內各證據
資料在案可稽，自形式上觀察，難認有違背經驗法則與論理法則
之違法情形存在。上揭現場照片係由監視錄影設備拍攝翻洗所得
，與其相關之錄影帶具有相同效用，原審直接採用照片為證，未
另作勘驗錄影帶之調查程序，尚無上訴意旨所謂證據調查未盡之
違法可言。又頭戴全罩式安全帽，在近距離當面目視之下，並非
不能看清臉上青春痘特徵，原判決採信蔡欣樺所為與上訴人二人
自白相符，並有其他物證佐證之陳述作為證據，自無乙○○上訴
意旨所稱違背經驗法則之違誤。且原判決係綜合上揭各種直接及
間接證據予以判斷，甲○○上訴意旨竟予割裂觀察，以原判決僅
憑鄭富田、蔡欣樺、雷芸燁之證言而為認定事實，指摘有採證違
背證據法則與證據調查未盡及判決理由未備之違法，核有誤會。
再原判決並未採用賴當異、黃憶紋、李靜樺之供詞，作為認定本
件犯罪所憑之證據，原審復於審判期日由指定辯護人即原審法院
公設辯護人王永炫為乙○○辯護，載明其辯護要旨於筆錄之內，
更有該辯護人提出之九十四年度辯己字第二一四號辯護書存卷，
審判長訊問最後陳述時，乙○○陳稱：「我已經結婚，有一個四
歲小孩，請從輕量刑」，俱有原審審判筆錄可徵，乙○○上訴意
旨竟謂原審未踐行上揭訴訟程序，顯非確實依據卷內訴訟資料而
為指摘，殊難認為適法之第三審上訴理由。(二)、刑事訴訟新制，
採行改良式當事人進行主義，訴訟程序之進行，尊重當事人意見
，且法院原則上不負責蒐集證據，而詰問權雖係被告基本訴訟防
禦權之一種，仍許被告自由決定是否捨棄之。倘證人等被告以外
之人已經在偵查中具結後供證，被告於審理中就其證言之證據能
力與證明力表示無異議，並自白被訴之犯罪事實，另有其他直接
、間接證據足以擔保該項證言之信用性及憑信性，當事人復表明
無何證據聲請調查者，法院未再傳喚該證人於審判庭作證，自難
認有應於審判期日調查之證據而未予調查之違法，亦無所謂剝奪
被告詰問權之行使可言。本件檢察官係主張以鄭富田、蔡欣樺、
劉素朱、雷芸燁、劉柏慶在偵查中，具結後所為之證言及何雅琪
在第一審審理中，具結後所供之證詞作為立證方法，有原審準備
程序筆錄可憑，乙○○上訴意旨指稱檢察官係聲請原審法院傳喚
上揭證人於審判庭到庭作證一節，已有誤解；上揭證人雖僅何雅
琪在第一審時有受交互詰問之程序進行，其餘諸人則係在偵查中
具結後陳述，但上訴人二人在第一審時，均自白犯罪，對於上揭
證人之證言，無論「證據價值」及「證明內容」均表示無異議，
僅分別請求法院「給予一次機會」及「請求給予輕判」，在原審
時，亦仍對於上揭證據表示無何意見，並謂無何證據聲請調查，
祇求改判輕刑，有各該筆錄在案可徵，原審以既另有其他諸多物
證、書證足資參佐，未傳喚上揭證人到庭作證及行交互詰問程序
，尚難認有何違法可言。上訴意旨均置原判決已明白論斷之事項
於不顧，對於原審採證認事職權之行使及審判長訴訟程序之指揮
，任憑己意指摘其採證違法、證據調查未盡、判決理由矛盾、判
決不備理由、適用法則未當及訴訟程序違法，均不能認為適法之
第三審上訴理由。依上說明，應認上訴人二人之上訴均為違背法
律上之程式，予以駁回。
據上論結，應依刑事訴訟法第三百九十五條前段，判決如主文。
中    華    民    國  九十五  年    一    月   十二   日
                      最高法院刑事第八庭
                          審判長法官  張  淳  淙
                                法官  張  春  福
                                法官  呂  丹  玉
                                法官  洪  昌  宏
                                法官  蔡  彩  貞
      本件正本證明與原本無異
                                      書  記  官
中    華    民    國  九十五  年    一    月   十七   日
                                                 Ｍ


司法院資訊處製作；財團法人民間司法改革基金會備份。
